臺灣臺南地方法院刑事判決
110年度訴字第801號
公  訴  人  臺灣臺南地方檢察署檢察官
被      告  黃暐軒


選任辯護人  羅健瑋律師  
上列被告因違反毒品危害防制條例案件，經檢察官提起公訴（10
9年度偵字第19736號），本院判決如下：
    主  文
黃暐軒製造第二級毒品，處有期徒刑伍年貳月；又持有第三級毒
品純質淨重五公克以上，處有期徒刑柒月。應執行有期徒刑伍年
陸月。
扣案大麻葉參包（驗餘淨重壹零肆點玖壹公克），沒收銷燬之；
第三級毒品4-甲基甲基卡西酮柒拾柒包（檢驗前總純質淨重約拾
伍點參陸公克）、研磨器壹個、紫外線燈具貳組、省電燈泡壹組
，均沒收。
    事  實
一、黃暐軒明知大麻、4-甲基甲基卡西酮分別係毒品危害防制條
    例第2條第2項第2、3款所列之第二、三級毒品，竟分別為以
    下犯行：㈠基於製造第二級毒品大麻之犯意，於民國109年5
    月間透過Telegram通訊軟體向真實姓名年籍不詳之人，以每
    粒大麻種子新臺幣（下同）3百元至5百元之代價購買10顆大
    麻種子。黃暐軒於取得大麻種子後，即以從網路上習得栽種
    大麻技術後，自109年5月起，在其位臺南市○○區○○街00
　　號之住處，利用自網路上蒐集得知之栽種大麻相關知識，輔
    以培養土及植物生長燈，將其購得大麻種子，進行培育，以
    使之發芽、成株，嗣部分大麻葉因成熟而掉落，並接續於同
    年7月至10月間蒐集該大麻葉，以研磨器研磨，並將碎化大
    麻葉塞入香煙，以此方式製造第二級毒品大麻。㈡復基於持
    有第三級毒品4-甲基甲基卡西酮純質淨重5公克以上之犯意
    ，於109年10月7、8日間，在臺南市柳營區新榮中學外，以1
    萬5千元之價格，向真實姓名年籍不詳綽號之人購入含有4-
    甲基甲基卡西酮之咖啡包40包；接續另於109年10月11日晚
    間某時，在臺南市大內區某超商，向真實姓名年籍不詳綽號
    之人購入含有4-甲基甲基卡西酮之咖啡包40包而持有之。嗣
    經警於109年10月13日上午7時10分許，持本院法官核發之搜
    索票至黃暐軒上開住處搜索，扣得大麻葉2包、大麻7株（嗣
    經警乾燥大麻葉集為1包）、紫外線燈具2組、省電燈泡1組
    及咖啡包77包（驗前純質淨重約15.36公克）等，因而查悉
    上情，黃暐軒並於偵查中提出其所有研磨器1個扣案。
二、案經臺南市政府警察局玉井分局移送臺灣臺南地方檢察署檢
    察官偵查起訴。
    理  由
甲、程序方面：
    本判決以下所引用卷內各項非供述證據性質之證據資料，均
    無違反法定程序取得之情形，依刑事訴訟法第158條之4規定
    之反面解釋，均應有證據能力。
乙、實體方面：
一、上開事實㈡業據被告於警詢、偵查及本院審理時均坦承不諱，並有扣案咖啡包77包可證，該咖啡包送內政部警政署刑事警察局鑑定結果認：編號1至77：經檢視均為黑色包裝，外觀型態均相似。㈠驗前總毛重602.31公克（包裝總重約90.09公克），驗前總淨重約512.22公克；㈡隨機抽取編號32鑑定：經檢視內含淡黃色粉末。1、淨重6.49公克，取1.26公克鑑定用罄，餘5.23公克。2、檢出第三級毒品”4-甲基甲基卡西酮”（4-methylmethcathinone、Mephedrone、4-MMC）成分。3、未檢出第三級毒品”愷他命”（Ketamine）成分。4、純度約3%。㈢依據抽測純度值，推估編號1至77均含4-甲基甲基卡西酮之驗前總純質淨重約15.36公克等情，有該局110年3月26日刑鑑字第1098024532號鑑定書1份在卷可佐（見偵卷第125頁），被告自白核與事實相符，事證明確，被告持有第三級毒品純質淨重五公克以上之犯行應足認定。
二、訊據被告上開事實㈠，固坦承栽種大麻，撿拾大麻乾葉，用
    研磨器弄碎葉子，再塞入香煙吸食之事實，惟矢口否認有製
    造大麻之犯行，辯稱：伊撿拾大麻葉已自然乾燥，伊沒有另
    外有烘乾的動作云云。辯護人則辯稱：被告否認係毒品危害
    防制條例第4條第2項製造第二級毒品大麻，而承認所為係毒
    品危害防制條例第12條第2項之意圖供製造毒品之用，而栽
    種大麻之罪，被告之「蒐集成熟掉落之大麻葉，剪碎而達得
    施用之程度」客觀犯行，無異於一般施用大麻毒品之行為，
    修法後，本件被告之犯行係供己施用而栽種大麻，且其情節
    輕微，應適用修正後毒品危害防制條例第12條第3項規定。
    被告本件犯罪情節輕微，又患有多項疾病，包含妥瑞氏症及
    左腳萎縮，依刑法第59條規定認本件有情輕法重、情堪憫恕
    而予以酌減其刑，並再依刑法第74條為緩刑之宣告等語。
三、按毒品危害防制條例第4條製造毒品罪之「製造」，係指就
    原料、元素予以加工，使成具有特定功效之成品者而言，除
    將非屬毒品之原料加以化合而成毒品外，尚包括將原含有毒
    品物質之物，予以加工改製成適合施用之毒品情形在內。毒
    品危害防制條例第2條第2項第2款所列之第二級毒品大麻，
    係指長成之大麻植株之花、葉、嫩莖，經乾燥後適合於施用
    之製品而言。故對大麻植株之花、葉、嫩莖，以人工方式予
    以摘取、蒐集、清理後，再利用人為、天然力或機器設備等
    方法，以風乾、陰乾、曝曬或烘乾等方式，使之乾燥，亦即
    以人為方式加工施以助力，使之達於易於施用之程度，自屬
    製造大麻毒品之行為（最高法院102年度台上字第2465號判
    決意旨參照）。查大麻植株之花、葉、嫩莖不用加工，即含
    有第二級毒品大麻成份，亦既包含自然枯萎或人工助力乾燥
    之大麻花、葉、嫩莖均屬第二級毒品大麻，也就是說不管是
    否經過人為加工乾燥，大麻植株之花、葉、嫩莖含有第二級
    毒品大麻成份之本質均沒有改變。從而，除單純撿拾自然枯
    乾大麻之花、葉、嫩莖，非屬製造大麻毒品之行為外，只要
    將大麻花、葉、嫩莖，以人為方式加工施以助力，使之達於
    易於施用之程度，即屬製造大麻毒品之行為，故以人工方式
    使之乾燥本就存在第二級毒品大麻成份之大麻植株花、葉、
    嫩莖，參照上揭最高法院判決意旨既屬製造大麻毒品之行為
    ，則被告將本就存在第二級毒品大麻成份之自然乾燥大麻葉
    ，以研磨機磨碎塞入香煙，同係使之達於易於施用之程度，
    自屬製造第二級毒品大麻無誤。再者，並有研磨器1個、紫
    外線燈具2組、省電燈泡1組扣案可證，而現場扣案大麻葉2
    包及大麻活體植栽7盆經警乾燥後取得大麻葉1包，送法務部
    調查局鑑定結果認：送驗煙草檢品3包經檢驗均含第二級第2
    4項毒品大麻成分，合計淨重105.50公克（驗餘淨重104.91
    公克，空包裝總重24.07公克），有該局濫用藥物實驗室109
    年12月4日調科壹字第10923018760號鑑定書1份在卷可憑（
    見偵卷第117頁），被告所辯顯係卸責之詞，不足採信，事
    證明確，被告製造第二級毒品犯行應可認定。
四、按持有毒品，係屬繼續犯，為行為之繼續，而非狀態之繼續
    ，其行為之完結須繼續至持有行為終了之時為止，其前後之
    持有行為，為實質上一罪，被告自109年7月間某日起非法持
    有上揭第二級毒品大麻、第三級毒品4-甲基甲基卡西酮，迄
    109年10月13日經警查獲即其持有行為終了時，應以其查獲
    時之法律為行為時法，不生新舊法比較適用之問題。
五、核被告上開事實㈠所為，係犯毒品危害防制條例第4條第2項
    之製造第二級毒品罪；就上開事實㈡所為，係犯毒品危害防
    制條例第11條第5項之持有第三級毒品純質淨重五公克以上
    之罪。被告持有大麻種子係意圖供製造毒品而栽種大麻之部
    分行為，且該意圖供製造毒品栽種大麻暨製造後持有第二級
    毒品之低度行為，均應為製造第二級毒品之高度行為所吸收
    ，不另論罪。另按如數行為於同時同地或密切接近之時地實
    施，侵害同一之法益，各行為之獨立性極為薄弱，依一般社
    會健全觀念，在時間差距上，難以強行分開，在刑法評價上
    ，以視為數個舉動之接續施行，合為包括之一行為予以評價
    ，較為合理，則屬接續犯，而為包括之一罪（最高法院86年
    台上字第3295號判決意旨參照）。查被告自109年7月間某日
    起至同年10月13日7時10分為警查獲時止，在上開住處接續
    栽種大麻，並製造完成第二級毒品大麻，係於同一地點、相
    近時間內，製造大麻，侵害同一法益，為基於同一犯意下所
    為接續行為，各行為間之獨立性極為薄弱，依一般社會健全
    概念，在時間差距上難以強行分開，在刑法評價上，以視為
    數個舉動之接續施行，合為包括之一行為予以評價，較為合
    理，為接續犯，僅論以一罪。另按毒品危害防制條例第17條
    第2項所謂自白，指對於該當於犯罪構成要件之具體社會事
    實，向職司偵查或審判之公務員為肯定供述之謂，至於該社
    會事實在法律上如何評價，或對阻卻違法、阻卻責任之事由
    有所主張或辯解，乃辯護權之行使，不影響其為自白（最高
    法院102年度台上字第5127號判決意旨參照），故本件被告
    既於偵查中及本院審理時均坦承栽種大麻，撿拾大麻乾葉，
    用研磨器弄碎葉子，再塞入香煙吸食等情，此客觀事實於法
    律上之評價既係製造第二級毒品，自屬自白犯行，應依毒品
    危害防制條例第17條第2項之規定，減輕其刑。再按刑法第5
    9條所謂法定最低度刑，固包括法定最低本刑，惟遇有其他
    法定減輕之事由者，則應係指適用其他法定減輕事由減輕其
    刑後之最低度刑而言。倘被告別有法定減輕事由者，應先適
    用法定減輕事由減輕其刑後，猶認其犯罪之情狀顯可憫恕，
    即使科以該減輕後之最低度刑仍嫌過重者，始得適用刑法第
    59條規定酌量減輕其刑。本院考量第二級毒品對社會秩序及
    國民健康危害甚鉅，被告為智識健全之成年人，對政府嚴格
    查緝製造毒品之行為，自無不知之理，危害社會治安及國民
    健康，且被告前有施用毒品前科，又被告經依毒品危害防制
    條例第17條第2項規定減刑後，最低法定刑度5年有期徒刑，
    並無情輕法重之情形，故認被告本案製造第二級毒品犯行，
    並無適用刑法第59條規定減輕其刑之餘地。爰審酌毒品對社
    會秩序及國民健康危害至深且鉅，嚴重影響社會治安，製造
    毒品之情節尤重，更應嚴加非難，被告明知毒品對人體健康
    戕害甚鉅，仍無視我國法規禁令及政府禁絕毒害之堅定立場
    製造第二級毒品，雖無證據證明所製造第二級毒品大麻業已
    流入市面，而危害社會治安及國民健康，但仍應嚴予非難，
    並考量被告犯罪後之態度，從事大麻植株栽種及製造第二級
    毒品大麻期間約5月、所查獲之大麻植株及第三級毒品4-甲
    基甲基卡西酮之數量、自陳學經歷、生活狀況等一切情狀，
    量處如主文所示之刑。復審酌本諸刑罰經濟與責罰相當原則
    ，兼顧對於被告之儆懲與更生，定其應執行刑如主文所示。
    扣案被告非法持有大麻葉3包（驗餘淨重104．91公克）係第
    二級毒品，均依毒品危害防制條例第18條第1項前段之規定
    宣告沒收銷燬之；扣案研磨器1個、紫外線燈具2組、省電燈
    泡1組，係被告所有且供栽種、製造大麻所用，依毒品危害
    防制條例第19條第1項宣告沒收；扣案第三級毒品4-甲基甲
    基卡西酮77包（檢驗前總純質淨重約15．36公克），係屬違
    禁物，應依刑法第38條第1項規定宣告沒收，至於包覆上開
    毒品之包裝袋，因沾有微量毒品成分，無法完全析離，應整
    體視為查獲之毒品，一併依上開規定宣告沒收。又送鑑耗損
    部分毒品既已滅失，自無庸再予宣告沒收，附此敘明。
據上論斷，應依刑事訴訟法第299 條第1 項前段，毒品危害防制
條例第4條第2項、第11條第5項、第17條第2 項、第18條第1項前
段、第19條第1項，刑法第11條、第51條第5款、第38條第1項，
判決如主文。
本案經檢察官許家彰提起公訴，檢察官謝欣如到庭執行職務。
中　　華　　民　　國　　111 　年　　8 　　月　　3 　　日
                  刑事第五庭  審判長法  官  鍾邦久
                                    法  官  蔡奇秀
                                    法  官  林欣玲
以上正本證明與原本無異。
如不服本判決應於收受本判後20日內向本院提出上訴書狀，並應
敘述具體理由。其未敘述上訴理由者，應於上訴期間屆滿後20日
內向本院補提理由書狀（均須按他造當事人之人數附繕本）「切
勿逕送上級法院」。
  　　　　　　　　　　　    　　　　書記官　黃憶筑
中　　華　　民　　國　　111 　年　　8 　　月　　3 　　日
附錄本案論罪科刑法條全文：
毒品危害防制條例第4條：
製造、運輸、販賣第一級毒品者，處死刑或無期徒刑；處無期徒
刑者，得併科新臺幣3千萬元以下罰金。
製造、運輸、販賣第二級毒品者，處無期徒刑或10年以上有期徒
刑，得併科新臺幣1千5百萬元以下罰金。
製造、運輸、販賣第三級毒品者，處7年以上有期徒刑，得併科
新臺幣1千萬元以下罰金。
製造、運輸、販賣第四級毒品者，處5年以上12年以下有期徒刑
，得併科新臺幣5百萬元以下罰金。
製造、運輸、販賣專供製造或施用毒品之器具者，處1年以上7年
以下有期徒刑，得併科新臺幣1百50萬元以下罰金。
前五項之未遂犯罰之。

毒品危害防制條例第11條：
持有第一級毒品者，處3年以下有期徒刑、拘役或新臺幣30萬元
以下罰金。
持有第二級毒品者，處2年以下有期徒刑、拘役或新臺幣20萬元
以下罰金。
持有第一級毒品純質淨重十公克以上者，處1年以上7年以下有期
徒刑，得併科新臺幣1百萬元以下罰金。
持有第二級毒品純質淨重二十公克以上者，處6月以上5年以下有
期徒刑，得併科新臺幣70萬元以下罰金。
持有第三級毒品純質淨重五公克以上者，處2年以下有期徒刑，
得併科新臺幣20萬元以下罰金。
持有第四級毒品純質淨重五公克以上者，處1年以下有期徒刑，
得併科新臺幣10萬元以下罰金。
持有專供製造或施用第一級、第二級毒品之器具者，處1年以下
有期徒刑、拘役或新臺幣10萬元以下罰金。